臺灣高雄地方法院民事裁定
110年度消債清字第297號
聲　請　人　楊水盛　00000000000000000000000000000000000
00000000000000000000000000000000000000000000000000
代　理　人　李承書律師
上列當事人因消費者債務清理事件聲請清算，本院裁定如下：
    主  文
聲請人楊水盛自中華民國一一一年六月二十二日下午四時起開始
清算程序。
命司法事務官進行本件清算程序。
    理  由
一、聲請意旨略以：伊有不能清償債務情事，前向本院聲請清算
    ，因未經前置協商程序，視其清算之聲請為法院調解之聲請
    ，而移付調解程序，惟調解不成立。伊又未經法院裁定開始
    更生程序或許可和解或宣告破產，爰聲請清算等語。。
二、按債務人不能清償債務或有不能清償之虞者，得依本條例所
    定更生或清算程序，清理其債務；法院開始清算程序之裁定
    ，應載明其年、月、日、時，並即時發生效力；法院開始更
    生或清算程序後，得命司法事務官進行更生或清算程序，必
    要時得選任律師、會計師或其他適當之自然人或法人1人為
    監督人或管理人，消費者債務清理條例（下稱消債條例）第
    3條、第80條前段、第83條第1項、第16條第1項分別定有明
    文。
三、本院之判斷：
  ㈠聲請人於民國110年10月19日依消債條例之規定向本院聲請清
    算，嗣因未經前置協商程序，視其清算之聲請為法院調解之
    聲請，而移付調解程序，經本院以110年度司消債調字第475
    號受理，於110年11月17日調解不成立，並移回清算程序等
    情，業經本院依職權調取上開卷宗核閱無訛。
　㈡聲請人之財產、所得
　　聲請人於108年度至110年度申報所得各為新臺幣（下同）0
    元、61,742元、282,922元，平均每月所得分別為0元、5,14
    5元、23,577元（本裁定元以下均採四捨五入計算），名下
　　有持分土地3筆(繼承而來)，現值231,833元，由債權人華南
    銀行查封中；有國泰人壽保單1張，保單號碼9200555535號
    之解約金為6,277元，至友邦人壽保單為傷害險無解約金；
    又聲請人於109年9月17日起任職於嘉陽保全股份有限公司，
    109年9月至110年11月薪資所得共355,105元，平均每月薪資
    為24,490元(計算式：355,105÷14.5＝24,490)，111年1月10
    日因年紀遭雇主強迫離職，目前無業，無業後有住院治療肝
    腫瘤，現申請身心障礙證明鑑定中，以正德愛心廚房提供之
    餐點及物資維生，親友並未資助，配偶及子女均無聯絡；11
    0年9月曾因癌症住院治療，嗣因肝癌於110年5月20日、110
    年9月14日、111年2月14日分別接受肝臟高週波腫瘤燒灼術
    、肝臟動脈血管栓塞術、肝臟動脈血管栓塞術，另於111年2
    月23日因左眼裂孔性網膜剝離術後、右眼黃斑部裂孔術後、
    雙眼青光眼回診；前於96年2月7日領有勞保老年給付1,164,
    050元，自108年1月起領有國民年金保險老年年金給付(下稱
    老年年金)4,611元，自109年1月起每月領有老年年金4,755
    元，未領取其他補助或給付等情，有如附表所示證據附卷可
    參。依聲請人上述工作、收入情形，認以聲請人每月領取老
    年年金4,755元，核算其現在償債能力之基礎，堪認妥適。
  ㈢聲請人最低生活費
　  聲請人原主張每月支出18,604元（無房屋租金），嗣因無業
    後減少開銷每月支出約3,000元(無房屋租金)。按債務人必
    要生活費用，以最近1年衛生福利部或直轄市政府所公告當
    地區每人每月最低生活費1.2倍定之，消債條例第64條之2第
    1項定有明文。本院參酌衛福部社會司所公告111年度高雄市
    最低生活費為14,419元，1.2倍即17,303元。又聲請人陳稱
    居住於胞妹名下房屋，與胞弟楊森榮、胞妹楊美華同住(胞
    妹對聲請人提起遷讓房屋訴訟，現上訴中)，未負擔房屋租
    金，故於計算聲請人個人每月必要生活費時，應扣除房租支
    出所佔比例（約為24.36％）以13,088元為限【計算式：17,3
    03×（1－24.36%）＝13,088】，而聲請人主張每月必要支出3,
    000元，未逾上開金額，尚屬合理，應予採計。
　㈣聲請人扶養費支出
　  聲請人原主張負擔胞弟楊森榮，每月扶養費3,000元，嗣於1
    11年1月19日具狀現已不主張扶養其胞弟。
　㈤是否不能清償或有不能清償之虞
　　聲請人每月收入4,755元，扣除個人必要支出3,000元後，剩
    餘1,755元，而聲請人目前負債總額為27,558,290元（本案
    卷第102頁、調卷第58至59、60至64、92、81至83、84至87
    、35至47、65至68、23至25、69至80、99至105、48至57頁
    ，包括：合作金庫銀行、華南銀行、國泰世華銀行、花旗(
    台灣)銀行、匯豐(台灣)銀行、聯邦銀行、遠東銀行、永豐
    銀行、台新銀行、中國信託銀行、台灣金聯資產管理股份有
    限公司、滙誠第一資產管理股份有限公司、良京實業股份有
    限公司、磊豐國際資產管理股份有限公司、富邦資產管理股
    份有限公司、新光行銷股份有限公司、滙誠第二資產管理股
    份有限公司)，扣除國泰人壽之保險解約金6,277元後，以每
    月所餘逐年清償，至少須約1294年【計算式：(27,558,290－
    6,277)÷1,755÷12≒1294】始能清償完畢，堪認聲請人確有不
    能清償債務之情事。
　㈥綜上，本件聲請人向本院聲請清算，應予准許，並命司法事
    務官進行本件清算程序。
四、依本條例第11條第1項、第83條第1項、第16條第1項，裁定
    如主文。
中　　華　　民　　國　　111 　年　　6 　　月　　22　　日
              　　民事庭　　法　官　賴寶合
上為正本係照原本作成
本裁定不得抗告
中　　華　　民　　國　　111 　年　　6 　　月　　22　　日
  　                        書記官　胡美儀
附表：
【本院110年度消債清字第258號(下稱清卷)、110年度司消債調
字第475號卷（下稱調卷）、110年度消債清字第297號卷（下稱
本案卷）】
1.108年至110年綜合所得稅各類所得資料清單及財產歸屬資料清
  單(清卷第7、9至10頁、本案卷第138頁)。
2.財產及收入狀況說明書（清卷第3頁）。
3.債權人清冊(清卷第4至6頁)。
4.勞工保險被保險人投保資料表（清卷第16至17頁）。
5.個人商業保險查詢結果表（本案卷第50至51頁）。
6.財團法人金融聯合徵信中心前置協商專用債權人清冊（清卷第
　4至6頁）。
7.信用報告（本案卷第64至66頁）。
8.社會補助查詢表（本案卷第31至33頁）。
9.高雄市政府都市發展局函（本案卷第38頁）。
10.勞動部勞動力發展署高屏澎東分署函（本案卷第37頁）。
11.勞動部勞工保險局函（本案卷第41至42頁）。
12.健保投保紀錄（本案卷第56頁）。
13.存簿（本案卷第52至54頁）。
14.土地登記謄本(清卷第8至9頁)。
15.嘉陽保全股份有限公司薪資明細表、函(清卷第11至13、本案
   卷39頁)。
16.收入切結書(本案卷第67頁)。
17.診斷證明書(本案卷第105至108頁)。
18.友邦人壽保險股份有限公司函(本案卷第40頁)。
19.國泰人壽保險股份有限公司函（本案卷第43至44頁）。